最高法院刑事判決　　　　　　　　　　　　　　　九十三年度台上字第一八七三號
　　上 訴 人　甲○○
右上訴人因偽造文書（貪污）案件，不服台灣高等法院台南分院中華民國九十二年十
一月十四日第二審判決（九十二年度上訴字第一○二六號，起訴案號：台灣台南地方
法院檢察署九十一年度偵字第二六六四、三八三一號），提起上訴，本院判決如左：
    主  文
上訴駁回。
    理  由
按刑事訴訟法第三百七十七條規定：上訴於第三審法院，非以判決違背法令為理由，
不得為之。是提起第三審上訴，應以原判決違背法令為理由，係屬法定要件。如果上
訴理由狀並未依據卷內訴訟資料，具體指摘原判決不適用何種法則或如何適用不當，
或所指摘原判決違法情事，顯與法律規定得為第三審上訴理由之違法情形，不相適合
時，均應認其上訴為違背法律上之程式，予以駁回。本件原判決認定王奕智（已判刑
定讞）係台南縣警察局學甲分局（下稱學甲分局）學甲派出所（下稱學甲派出所）警
員。緣周武雄於民國九十年七月二十三日上午，駕駛一部市價約新台幣（下同）三十
萬元之拼裝車（下稱原拼裝車），在台南縣學甲鎮縣道與林妙珍所駕駛之重機車發生
車禍，案由王奕智負責處理，王奕智依法將周武雄所駕駛之原拼裝車查扣留置在學甲
派出所外建國路旁。詎周武雄遂央請上訴人即立法委員之助理甲○○（又名葉石城）
向王奕智關說，期能取回原拼裝車勿庸查扣銷燬。上訴人即於同日上午十時許，在學
甲派出所外，要求王奕智同意以其他車輛換回查扣之車輛，王奕智與上訴人基於共同
行使公務員登載不實文書之犯意聯絡，應允上訴人所請。周武雄遂於同月二十四日下
午四時許，在同縣鹽水鎮孫厝里羊稠厝五八之一號，以八萬元之代價向陳福男購買一
輛已廢棄多年不堪使用之老舊拼裝車（下稱調包拼裝車），並購買油漆自行粉刷以掩
人耳目，旋於同日晚上十時許，委請拖吊業者偕同上訴人將之拖至學甲派出所外建國
路旁，在王奕智同意下換回原拼裝車，並由王奕智於翌日（二十五日）上午，在學甲
派出所外建國路旁，補拍調包後之拼裝車照片，復在學甲派出所內將此不實之肇事車
輛照片及拍攝之時間、地點等事項，登載於其職務上所掌之文書陳報予學甲分局核備
，足以生損害於監理機關對於車輛管理之正確性。嗣於同年十二月十一日，學甲分局
應交通部公路局嘉義監理所麻豆監理站函文，指派王奕智會同前往設於嘉義縣六腳鄉
蒜東村蒜頭二七一之四號天杰公司監督銷燬上述調包之拼裝車，王奕智明知麻豆監理
站當日所製作之「查扣拼裝車輛共同監燬報告書」所載之（銷燬）拼裝車種類及引擎
號碼並非肇事之車輛，仍於「監燬單位人員簽章欄」簽名認可等情。因而撤銷第一審
關於上訴人部分之不當判決，改判仍論處其共同行使公務員明知為不實之事項，而登
載於職務上所掌之公文書，足以生損害於公眾罪刑。已綜核全部卷證資料，詳加斟酌
論斷，敘明其所憑之證據及認定之理由，而以上訴人否認犯罪所持之辯解為不足採，
予以指駁綦詳，俱有卷存之證據資料可資覆按。從形式上觀察，並無違背法令之情形
存在。查刑之量定及緩刑之宣告，係實體法上賦予法院得為自由裁量之事項，倘其未
逾越法律所規定之範圍，又未明顯違背正義，即不得任意指摘為違法，以為第三審上
訴之理由；而刑法上之共同正犯，雖應就全部犯罪結果負其責任，但科刑時仍應審酌
刑法第五十七條所列情狀，為各被告量刑輕重之標準，並非必須科以同一之刑。原判
決審酌上訴人與王奕智犯罪之動機、目的、方法，情節輕重，所生危害及犯後態度等
一切情狀，分別論上訴人行使公務員登載不實之文書罪，處有期徒刑一年二月；論王
奕智圖利罪，處有期徒刑二年，褫奪公權三年。又查王奕智因一時失慮，受上訴人之
不當關說，致罹刑典，犯後坦承犯行，深具悔意，併予宣告緩刑五年。此乃原審審判
職權之合法行使，並未逾越法律所規定之範圍，或濫用其權限，自不得指為違法。上
訴意旨置原判決上開明確論斷於不顧，徒就原審量刑之審判職權行使，任憑己見，漫
指原判決畸輕畸重，量刑失當云云。與法律規定得為第三審上訴理由之違法情形，不
相適合，其上訴為違背法律上之程式，應予駁回。
據上論結，應依刑事訴訟法第三百九十五條前段，判決如主文。
中　　　華　　　民　　　國　　九十三　　年　　　四　　　月　　 十五 　　日
                              最高法院刑事第四庭
                                  審判長法官  紀　俊　乾
                                        法官  黃　正　興
                                        法官  劉　介　民
                                        法官  陳　東　誥
                                        法官  黃　一　鑫
      右正本證明與原本無異
                                              書  記  官
中　　　華　　　民　　　國　　九十三　　年　　　四　　　月　　 二十 　　日
                                                                        Ｑ
